臺灣臺中地方法院民事判決　　　　　　 96年度家訴字第108號
原　　　告　乙○○
被　　　告　甲○○
上列當事人間請求終止收養關係事件，本院於民國九十六年八月
二日辯論終結，判決如下：
    主  文
准予終止原告與被告間之收養關係。
訴訟費用由被告負擔。
    事  實
甲、原告方面：
一、聲明：如主文第一項所示。
二、陳述：原告因感年長無依，於民國八十五年十二月二日收養
    甲○○即被告為子，經鈞院以八十五年度養聲字第三一七號
    裁定收養認可在案。惟被告係大陸地區人民，經原告收養被
    告之後，被告仍居住在大陸地區，並未與原告共同生活，期
    間原告雖多次與被告聯繫，然未曾獲得被告任何回應，收養
    關係成立之後，雙方互無往來已近十年，彼此無親子情感，
    此收養關係雖名存，卻已形同虛設，為此爰依民法第一千零
    八十一條第二、五、六款之規定，請求擇一判決准許終止兩
    造間之收養關係。
三、證據：提出戶籍謄本及經財團法人海峽交流基金會驗證之收
    養協議、公證書各一件為證。
乙、被告方面：
    被告未於言詞辯論期日到場，亦未提出準備書狀作何聲明或
    陳述。
丙、本院依職權調閱本院八十五年度養聲字第三一七號收養認可
    事件卷宗、並向內政部警政署入出境管理局函查被告入出境
    資料。
    理  由
一、本件被告經合法通知，未於言詞辯論期日到場，核無民事訴
    訟法第三百八十六條所列各款情形，爰依原告之聲請，由其
    一造辯論而為判決。
二、按本件原告為臺灣地區人民，被告為大陸地區人民，因收養
    關
    Qz6bm14PZpf/AHlXqIqFok8VZ3QLnAOQDnB/TrSouiMAT3BTOmcB
    ugq3Mf/AGptFvOn38Hb0c+nj2z3z26fE+KC4W7WczoWJmy7JNlVa
    gfEFv0OOpF0SW4qInBcnf5Jx8e3/yDbr19VUiiorBNbtSKxksSEF
    UKroPEoQGOC316zd5eBMgLnOo3ATwGIzKp/ffFFjQfHPIfkfWQTz
    tVjqJYrSKwqSS2IkMCyq/mi+128nAwMdGq3JkA3tK2NrWb4CUhh2
    Va7rbtL8Z8e4RJqZ4d5Bda1NbVxJXsVbEftyxzZwFZSAFwTn+H1r
    wlKaBMRNRAj5hIoZtLkXH2anr7tiezBIEmklUe5E3s5jVcjBCegJ
    muAlJyOCwYjzOMDgrq+O/8lPlzW3v7fyHkVm9SrT1JKViT20UQx4
    pSN4eRVl7HsT0PcxMfNE+xaO36ha41Yhd+/HXK25/oLEt2kaV91M
    1eRWeErImUlTzC+5G4Of/D16Lstz60dTM66OcCM1o+Xbt7hfwzyG
    Wa/wDuAq6aetHRqwAoA0Jj8jECAIlzlsHsvTwDDBCtJAJX5m6u38
    fIsXG/hWS5PuGigatqNRGyRqErqPb9zBCERIv2lu4Hr36Rlt4xnr
    brmbdzdvP9QyzT9R/wDwd3ymnH7XIN9PSo7s+T09WthfPA9fdbBX
    HYAE9MTnLDknodG0x8xcp2+IPgfU8f1dfa870/9ttxS/gW2jnX8g
    Z+/wC0DLZX64HY9uuW61vztyDL7Xy/d7lo7WqukYjNC/mL4P8Aj/
    3tps9fvK93TkxT8eqySFbIjP/AKtaRsgt4sPtJHp1l29fE7ow2jm
    +7D7V3X9E/pG33u6Nl1UpVHjH7RLmo8vDqG+43Vlq8fWvtvwniqx
    fIRrGFHiPd+hPbP6dZW26pKu2QnZ5QczmfYsL+/9F23Td8KdmZEZ
    cce5V1x+/8o/HvHbFXYUpmsVFlEGtSNpJ5mBz7nuJke2i5JHXWvT
    Jg1Sz4/kuVA1RJZz8lbPxlupuW6fX7CWWK1atqDZmrZwGUZkUL3K
    +uer0gi2UDFkvVWNTItyWbZy3I6uoK+xDISWc/aw+vljP1+vWlTI
    pGSraNMnW6m1qSexURVmDxN6dgzLny+mR6Z6aI4BerBbwUGD25A8
    N5ff5e2QcqT2z6/wCvUVByzK84kB3TBI9eJEqReLq6AsWBGcDJIP
    rCAqiBmWGa0XWpQQ+1ZqiwZYliKSE4Bz26qZxLMhSBrJfND9zsW1
    qe6lZ2jWT/0oRnJAwQO+T+vc9EnaxI4BeprcPxIQbTXbuxzZlYmq
    TGqRlcIP9rsf+vS8rZO4VLaA78UbaOrBA9mdFhpdxDEow7nHfA9e
    69WjMRjrlgUGwxGL4BUn8n8V4rzGaXc7C8+vYKsKXGHuw4z2QqO4
    Ixn9M9RTupGWIRNtuJOzO3BVTxjbjXrueDLbXY04zLZhtocrJkeL
    H1x4kf69Hvg7TQOqDCFzYuHCW+PajYbOW3C9eR/wan5BcYHtq58E
    Z+hbAP8OmpEAOtCTEgjil78WyYvxzKMrNla3j92WOSMY/b9o6u6J
    wTGm4r8k8PBZNfKMCcKcof1x1RlhWQ0HmE3/GMi3uTzVo9uaC0cS
    z5w7AHHbByf44+nSO8hHSxDhP7KkyOoFmV076pxz5C1ax0bctOSV
    DO8YDrJciXKv+n3D0PSVFnp4SCfs24JeOWaprmvLb9natasCvU2d
    Px5VEYKuydvPBH1x1o11YY4rCsu85ZK9zm/I46s05tIfZRT9sar2
    4IOP8ATon8aPJRVZKUgMkS4xz7bV56963feUopwh8T9P0HQb9qCG
    QLd3KM2OXgrO1fLjs0W7JYmrLKpAsQyAxgjHYofr1m2UmPB0Y7sh
    cF7NueVhj/ZNvXvkEeEcscbf+aj/AM+jw9OQaQIR6t1qLxlgmv46
    Q7bj8bnmkqWYnUiGZYfBPcz28sZ/j3x0bSKzqiVo7O8y+4LoDi3y
    xvSX6XEtakVepI7EewF9tWb7vE4/iT1E9yYkcls1Xglla275Tubf
    rsnHovf2EQ9uMhsFkb1ZSO+f/AB6bMzOJZHnIgOFRXOuQ8h/4Va2
    3EkXJtXI2atiDJZWGcggZ74yOs6AzEicOaWtsGhykvhvzj8Ua6nr
    vZRQ2Yl9nbCdvEO8jKPPv2xn1/TqY1As8cuPNA224rmfKUgfMXzT
    +Qcu2XGeNbWSXjs2BJXj8RHICMN4sM+i+pB6IaJCRmMAuR/sO83N
    HpgGHHuQDQanSWaHtxV/chfMc4yPELJ9uR6+g+vRI7mWL8Fzu2nG
    jkfqtFj4k21H2I9HsFtVhJlXkASSAf7fL6OAR/MdUO4jmtyvckHD
    HJ9LyC9Zra+57lDZGuIvzIgJ4JykRPiU/gVIOf16VM4vgx+a2oUn
    kGOCAa9d3QtpTtIKetHl+TLGvkGBBy8QJPbyxkDpydbFsX707Tsr
    Xp2ECI7YIzdkpWNrNV2kdmH8SODN+v2VmdfEZDnAyCD2/cPTpaii
    iBEjFPV7Wy20wiMkoXdZJ/cWjidnpocTRAL5N4ggMv6sceo6YMTD
    yDFcV1CoxtMeXBYccJhsPrPaljg2EMkbMGz4ysSUx6Y9D/r1S1vu
    BVDiGiLhGIVW5Yi/EZo5aMXtjtkMSB/UkJHoBn+XQZhhzdBiDGXl
    ATXF7fG6ul5Vqrccz2XsxLCrKR7KkKzOpHYZH19evbWx9cCdLjPk
    t2X+qpg3mGa2bmrWho66/rLMMok913CurLLIGLEjHf1ODj06TjMC
    jyRN5XVtq9US8tOSyh/tX4mpmWRatmETLekXAbykfzx4574JGD69
    7Tq19BloZkbadZnUAwYYewoZvYm/ubWI5vEQSGKOUN/wC4YgZX7A
    Dkt9SMjqLt9Pc+exnZc91DeSvuM5DzM2Cw4zqLm05DR0eirt/fpg
    o44ZCvv/AHFgyj/YT3yR36BmOfLtxWbQLLZiuIxCe+R/DfyJwgQ7
    kOnsRRyrmMr/WhiZh9zFlLHIHc569bRYBky0rej3VYgOlzWRpNaJ
    kn/GUCeR0z4unqSrEZOT2/69K2T0DBZdQMJEnMJtq1/wAgYLsZJl
    L3YFvIHK5BUg9gOx7dB9UZrYokIlnzWEkVatma20SXZECpJ4+WMk
    B8kn7frnv1WdurDgmYCMfuODIhsdfDQhqTm2oMtYzSiEjDjywFB9
    9MnH06kTEg/erX16cRxDoT+XGrGETzeHceJhJBVjnCurD1buWIHX
    81QWkYApi13y/zzjaRW6N2WejTIApuoI8D+niT3HqOm69xOLMckU
    RsieYSZyzfbvlOyu7+1H7P5MgkBVyGllKZ8VXGExjGSe/VjaZF5Z
    Z24lKwGZGJ7OiPxlx08lsbCLb7KPWXKkJnWmx8sufRQRnv2yQPr6
    eiIHM+CY6dtRa78Crs0HEODX6jhZ7i7KrEDYWYhl8pAPJfAE5Pb9
    59VgKp5uCMV2VAEANLEIRyzRScV1MXNeN2pIoYWk/uNScusvt+BE
    jw+7JfBUDOc/9vXqxEeYZ8loiwThpIYJcqfKHJm1CPp4DZ4zr5oW
    FrKgrNIfLxzgEgN2zjv+n06L605DHIFc3fbKssMlbek+aalm0ixx
    2I4QPy5Ys+CuQT4gkAE9MjfycceeCLVu4EF0vfPVngHPtBSu6m0q
    6Fm/MSD96REfc0gXJ/l279RvLq7ICQ+51m9XFc4vEh1R+r2fJtbc
    0K8iGr4pdidbkM0MlmF0CsUBjVSFLdhknscHHbpbZyi5BJCno29u
    AwBw4K1/jPXf4tav4+0u55VR/wCRcilZ39y8si1/y++a8IYiJggO
    QG/7s9Mm+FQeQJPwW9UIxcOMefMpk+Q/wDBn465RQG6+NZRoeQ7J
    PeaZ3u1pFLBml+8llfwJAIP/4+tSMIkYJbcbSFmBw8EEn/AMKtzx
    SnyGhsaXJl0r/AJM9B4Hr2LsUQLiI4Z0Zg37QcZxjpTcbSU4EA4k
    222kKrIyzZW98H/J2g5Lxa3cgWReQULb09lRkjKPVKN9kf6YIPkB
    M9B6fE
     P
     kB9 A4kL tzxC Q7JI ggOQ 29uh tbck m0qb ixxw
    5oWt +BEa Pb9P Pr69 F5Zl ckUd IHXo FB9F WMkA ZJlx
    NaJZ gQ7X fpgY X7AC D69P jMCZ jPku GXlG 1vuP MTDy
    aiic TsrN oUnc kHDB 2nG1 83NZ XzTp 6nrD Va2p ubfE
    i3yh v465 7shg qCGA ar27 U2dd OSVx 0cSQ u6Jq 58ED
    keLe qO4b A9e/ YmqS sW1G JIPX 5A8C lTIN L3K4 WvTu
    ZEZy iqxV 2jmJ Aj/V X8gQ bBXJ xnrG u380 zyGX 91Mc
    Qx4/ egJ6 H1rU hh2z QTzy SEFW lVaN mcBi
三、次按養父母、養子女之一方，有左列各款情形之一者，法院
    因他方之請求，得宣告終止其收養關係：（一）對於他方為
    虐待或重大侮辱。（二）惡意遺棄他方時。（三）養子女被
    處二年以上之徒刑時。（四）養子女有浪費財產之情事時。
    （五）養子女生死不明已逾三年時。（六）有其他重大事由
    時，九十六年五月二十三日修正公布前之民法第一千零八十
    一條定有明文。所稱其他重大事由，係指難以繼續收養關係
    之重大事由。而民法第一千零八十一條所規定之各種終止收
    養原因，係採『破綻主義』之立法。亦即須有養親間一般生
    活關係發生破綻之事實，且達無從回復原有親子共同生活之
    圓滿狀態，得為訴請法院判決終止收養關係。故是否有上揭
    法文第六款所示之「重大事由」，自應按社會觀念及養父母
    與養子女間之實際關係是否其收養關係難以繼續以為斷。第
    按養父母與成年養子女關係惡化、無法共同生活的，可以協
    議解除收養關係。不能達成協議的，可以向人民法院起訴，
    中華人民共和國收養法第二十七條亦有明文規定。經查，原
    告主張之事實，有戶籍謄本在卷可憑，並經本院依職權調閱
    本院八十五年度養聲字第三一七號收養認可事件卷宗、並向
    內政部警政署入出境管理局函查被告入出境資料，查明屬實
    。兩造收養關係成立後，被告長期住在大陸且未曾到過臺灣
    ，原告則住在臺灣，因此兩造未曾共同生活迄今已近十年。
    本院審酌上情，認兩造間之收養關係有名無實，兩造之間並
    無父子之情，兩造親子間之感情與信賴已出現破綻，兩造間
    僅有收養之形式，無實質之父子親情之維繫，實與收養係為
    成立擬制親子關係之旨相違背，原告主張兩造間有民法第一
    千零八十一條第六款難以維持收養關係之重大事由存在，自
    屬有據。且原告以前揭主張事項提起本件訴訟，顯然與被告
    關係惡化，無法共同生活，被告又係成年養子，是本件亦有
    前揭大陸地區之中華人民共和國收養法第二十七條所定情形
    。原告據以訴請終止兩造間之收養關係，為有理由，應予准
    許。又原告並據同條第二、五款之事由訴請終止收養關係，
    因兩造間存有難以維持收養關係之重大事由，業經終止收養
    關係，是原告此部分之請求，自無庸再予審酌，附予敘明。
四、據上論結，原告之訴為有理由，並依民事訴訟法第第三百八
    十五條第一項前段、七十八條，判決如主文。
中　　華　　民　　國　　96　　年　　8 　　月　　16　　日
                  家事法庭    法  官  楊熾光
以上為正本係照原本作成
如不服本判決，應於送達後廿日內，向本院提出上訴狀並表明上
訴理由，如於本判決宣示後送達前提起上訴者，應於判決送達後
廿日內補提上訴理由書（須附繕本）。
中　　華　　民　　國　　96　　年　　8 　　月　　16　　日
                              書記官
